【裁判字號】    95,交上訴,37
【裁判日期】    950523
【裁判案由】    公共危險等
【裁判全文】
臺灣高等法院刑事判決
上  訴  人
即  被  告  甲○○
選任辯護人  王安明律師
上列上訴人因公共危險等案件，不服臺灣臺北地方法院94年度交
訴字第41號，中華民國95年3月15日第一審判決（起訴案號：臺
灣臺北地方法院檢察署94年度偵字第5280號），提起上訴，本院
判決如下：
    主  文
上訴駁回。
    事  實
一、甲○○於民國（下同）93年9月4日下午駕駛車牌號碼8501-D
    R號自小客車沿臺北縣石碇鄉縣平溪往石碇方向行駛
    ，同日下午6時10分許，行經臺北縣石碇鄉永定村大湖格16
    號前「仙石府」處（即106號縣道55.1公里處），該處為繪
    設有行車分向線之雙向二車道，但並未繪設禁止超車、跨越
    或迴轉之分向限制線、禁止超車線或禁止變換車道線，又該
    處速限為每小時40公里，甲○○本應注意汽車行駛時應注意
    車前狀況，尤其於跨越對向車道行駛時更應注意之，且行車
    速度應依標誌或標線之規定，依當時情況，天候晴、路面為
    柏油鋪裝、乾燥、無缺陷及障礙物、視距良好，依客觀情形
    並無不能注意之情事，竟疏於注意，駕駛上開自小客車，以
    超越上開速限之每小時50公里速度行駛，並因欲超越前車而
    跨越至對向車道行駛，適有乙○○自「仙石府」步出欲穿越
    上開道路，亦疏未注意左右來車，甲○○所駕自小客車左前
    側因而撞及乙○○，致乙○○受有右側臂神經叢損傷、右肱
    骨骨折、右側第一至第七肋骨骨折、右腓骨骨折、右肩胛骨
    骨折、左側第一肋骨骨折、右側氣胸之傷害，但右手臂之機
    能並未完全喪失其效用。甲○○明知其駕車肇事致人受傷，
    竟未停車察看及採取必要救護措施，仍駕車繼續行駛逃離現
    場，嗣因在場目擊之林幸吉駕車自後追趕，於距事故現場1
    公里處追及甲○○，甲○○與林幸吉返回現場後，臺北縣政
    府警察局新店分局深坑分駐所員警獲報趕赴現場，甲○○即
    於到場處理警員尚未確知肇事人姓名時，向警員黃玉成自首
    過失傷害犯行而接受裁判。
二、案經乙○○告訴，由臺北縣政府警察局新店分局報告臺灣臺
    北地方法院檢察署檢察官偵查起訴。
    理  由
一、上訴人即被告甲○○固不諱言有於93年9月4日下午6時10分
    許，駕駛車牌號碼8501-DR號自小客車沿臺北縣石碇鄉縣平溪往石碇方向行駛，行經臺北縣石碇鄉永定村大湖格
    16號前「仙石府」處（即106號縣道55.1公里處），以超越
    當地速限（每小時40公里）之每小時50公里時速行駛，且疏
    未注意車前狀況，撞及正欲穿越上開道路之乙○○，致乙○
    ○受有上開傷害等情，惟矢口否認有跨越對向車道行駛及肇
    事逃逸之情，辯稱：當時乙○○已站在道路中央，遭伊車左
    側撞擊後始倒往對向車道，並非伊跨越對向車道撞及甫進入
    道路之乙○○，伊當時不知道撞到何物，亦未懷疑撞到人，
    伊肇事後隨即減速欲停車折返察看，但因該處路旁無空地可
    資停車，前行約40公尺始找到空地，伊先打電話給同行駕駛
    前車之友人林俊宏後，林幸吉始駕車到場指伊撞到人，伊偕
    同林幸吉返回現場始確知撞到人，伊並無肇事逃逸之行為及
    主觀犯意云云。惟經查：
    (一)被告於93年9月4日下午6時10分許，駕駛車牌號碼8501-DR
      號自小客車，沿臺北縣石碇鄉縣平溪往石碇方向
      行駛，行經臺北縣石碇鄉永定村大湖格16號前「仙石府」
      處（即106號縣道55.1公里處），該處為繪設有行車分向
      線之雙向二車道，但並未設置禁止超車、跨越或迴轉之分
      向限制線、禁止超車線或禁止變換車道線，限速為每小時
      40公里，當時天候晴、路面為柏油鋪裝、乾燥、無缺陷及
      障礙物、視距良好，被告所駕車輛竟以每小時50公里之時
      速行駛，適有乙○○自「仙石府」步出欲穿越上開道路，
      上開自小客車左前側因而撞及乙○○，致乙○○受有右側
      臂神經叢損傷、右肱骨骨折、右側第一至第七肋骨骨折、
      右腓骨骨折、右肩胛骨骨折、左側第一肋骨骨折、右側氣
      胸之傷害等情，除據被告、證人即告訴人乙○○分別供、
      證述明確外，並有卷附道路交通事故現場圖、道路交通事
      故調查報告表、現場照片、行政院國軍退除役官兵輔導委
      員會臺北榮民總醫院診斷證明書等可資佐證。被告雖辯稱
      於發生本件車禍時並無跨越分向限制線行駛對向車道云云
      。然本件車禍發生時，被告所駕車牌號碼85 01-DR號自小
      客車確有為超越前車而跨越分向限制線行駛於對向車道等
      情，業據證人即告訴人乙○○、證人即現場目擊之林幸吉
      、曾忠義、詹麗月、鄭麗昭、謝幸二分別證述明確，另依
      道路交通事故現場圖及現場照片所示，被告所駕車牌號碼
      8501-DR號自小客車之方向燈殼碎片、告訴人血跡、鞋子
      、被告車輛之左前方向燈殼、事故發生時告訴人所捧香爐
      等物均分佈於106號縣道石碇往平溪方向之車道（即被告
      行車方向之對向車道）中間及外側（見偵查卷第29頁），
      足見被告所駕車輛撞擊告訴人處係在被告行車方向車道之
      對向車道上，被告於其時確有跨越方向限制線行駛之情，
      實堪認定。本件經由原審送請臺灣省車輛行車事故覆議鑑
      定委員會，亦認定，被告駕車跨行車分向線行駛，此有該
      鑑定報告在卷足參（見原審卷第30頁）。被告辯稱當時告
      訴人已站在道路中央，遭伊車左側撞擊後始倒往對向車道
      云云，顯非可採；按汽車行駛時應注意車前狀況，且行車
      速度應依標誌或標線之規定，道路交通安全規則第93條第
      1 項本文、第94條第3項定有明文，上開事故發生地點僅
      繪設有行車分向線之雙向二車道，並未設置禁止超車、跨
      越或迴轉之分向限制線、禁止超車線或禁止變換車道線，
      已如前述，是以因超越前車於該處跨越對向車道行駛，雖
      無違反道路交通安全規則之規定，然跨越對向車道行駛時
      ，理應較一般行駛於順向車道時更注意車前狀況，依當時
      客觀情形，被告亦無不能注意情事，竟於跨越對向車道行
      駛時，仍以超越當地速限之每小時50公里時速行駛，且疏
      未注意車前狀況，其有過失甚明，且被告因上開過失行為
      ，致撞及告訴人，告訴人因而受有如上所述之傷害，告訴
      人之受傷結果與被告之過失行為間亦存有相當因果關係。
      綜上，本件被告過失傷害犯行已堪認定。又本件經檢察官
      及原審就車禍之責任送請鑑定，臺灣省車輛行車事故覆議
      鑑定委員會亦認甲○○駕駛自小客車，行經彎道閃光黃燈
      號誌路口，未減速慢行注意車前狀況且跨行車分向線行駛
      ，為肇事主因，行人乙○○穿越道路，未充分注意左右來
      車，為肇事次因，此有鑑定報告二份在卷足憑（見偵查卷
      第8頁、原審卷第31頁）。
    (二)按刑法第10條第4項第4款所謂毀敗一肢以上之機能，係指
      一肢以上之機能完全喪失其效用而言，若臂骨雖經折斷，
      但醫治結果仍能舉動而僅不能照常者，祇可認為減衰機能
      ，要與毀敗全肢之機能有別，又毀敗一肢以上之機能，既
      設有專款規定，則傷害四肢之重傷，自以有被毀敗之情形
      為限，其同條第4項第6款所規定其他於身體或健康有重大
      不治或難治之傷害，即不包括傷害四肢在內，最高法院30
      年上字第445號判例意旨可資參照，查告訴人乙○○雖受
      有上開傷害，然右手臂並未完全喪失，仍具備右肩前屈曲
      、外展、肘屈曲、肘伸展、手指屈曲、伸直等功能，僅喪
      失腕伸展功能等情，有卷附行政院國軍退除役官兵輔導委
      員會臺北榮民總醫院94年8月19日北總企字第0940039866
      號、95年2月9日北總神字第0950002250號函可稽，告訴人
      所受傷害尚未達於毀敗一肢以上機能之程度，依前開說明
      ，仍屬普通傷害而非重傷害；另告訴人雖證稱：「（當時
      過馬路時有無先看左右來車？）我先看右邊沒車，再看左
      邊沒車再下階梯。（既然有看來車，為何沒有發現被告來
      車？）仙石府的右側5、60公尺處有一個轉彎，被告因車
      速很快，轉彎時又逆向越線，所以我第一次看的時候是沒
      有車，一跨下階梯就被撞到了。」等語（見偵卷第56 頁
      ），告訴人係主張其並無過失，然告訴人既係先觀察右側
      來車後，再觀察左側來車後即穿越道路，足見告訴人穿越
      道路前並未再觀察右側來車（即被告所駕車輛行向），因
      而未能即時發現被告所駕車輛，按行人於穿越上開未設有
      行人穿越道亦非禁止穿越之道路穿越道路時，本應注意左
      右無來車，始可小心迅速穿越，道路交通安全規則第134
      條第5款定有明文，依當時客觀情形亦無不能注意之情形
      ，告訴人竟疏未注意，率而穿越上開道路致與被告所駕上
      開車輛發生碰撞而受傷，其就本件傷害結果之發生亦與有
      過失，告訴人雖與有過失，但仍不能解免被告過失之責。
    (三)被告另辯稱並無肇事逃逸之行為及主觀犯意云云，然查：
      本件事故發生前，被告有看到一個行人出現在其面前，然
      後發生碰撞，有一個黑黑的物體向其車輛之擋風玻璃砸過
      來等情，業據被告自承在案（見偵卷第17頁反面），被告
      既已見到一行人出現在其面前，隨後與其所駕車輛發生碰
      撞，且摔落其擋風玻璃上，理應對於其駕車肇事致人受傷
      之情有所認識，且被告所駕車輛於事故後前擋風玻璃左側
      有明顯大片之破裂，有卷附車輛照片可參（見偵字卷第38
      頁），衡諸常情，於道路上撞及一大型物體、該大型物體
      並摔落前擋風玻璃而砸破前擋風玻璃時，理應對於可能撞
      及行人並致受傷乃至死亡之情有所認識，被告竟辯稱：不
      知道撞到何物，亦未懷疑撞到人云云，顯係事後卸責之詞
      ，無可採信；又本件車禍發生後，被告並未即行停車等情
      ，業據被告自承屬實；且被告所駕上開車輛於肇事後並無
      減速靠邊準備停車，反而仍加速駛離等情，更據證人林幸
      吉、詹麗月、鄭麗昭、謝幸二於偵查中分別證述明確（見
      偵字卷第55頁、第73頁至75頁）。被告於本院雖辯稱，只
      將車開離現場約四十公尺，未有逃離現場一公里，但被告
      亦稱，是林幸吉開車來告訴伊撞到人（見本院95年5月3日
      訊問筆錄）。惟被告如係將車開離現場四十公尺，則林幸
      吉快步趕上即可，又何須駕車追趕？足見被告所辯，於肇
      事後隨即減速欲停車折返察看，開車離開現場僅四十公尺
      云云，顯非可採；又被告於肇事後仍向前行駛，在場目擊
      之林幸吉見狀駕車以每小時8、90公里之高速在後追趕，
      約追了1公里左右才超越被告所駕車輛，擋住被告去路而
      攔住被告，經告知被告撞到人，隨後偕同被告返回現場等
      情，業經證人林幸吉證述明確（見原審94年12月1日審判
      筆錄），且證人即與被告同行駕駛前車之被告友人林俊宏
      亦證稱：伊於通過仙石府後曾接獲被告行動電話來電，被
      告向伊稱不知撞到何物，伊隨即停車折返，折返地點距離
      事故現場約1公里等語（同上審判筆錄），參以被告供稱
      ：伊打電話給林俊宏時，林俊宏距離伊不遠，伊返回現場
      時，林俊宏也抵達現場等語（見原審95年3月1日審判筆錄
      ），足見被告確已駛離事故現場達1公里後始停車折返，
      不足採信。另被告雖辯稱因事故現場附近路旁無空地可資
      停車始繼續前行云云。然肇事現場往石碇方向路旁有多處
      停車地點可資停車，並無不能停車而需繼續前行之情，業
      經證人林幸吉證述明確（見原審94年12月1日審判筆錄）
      ，且被告於原審亦供稱：當時伊打算開車折返事故現場，
      對向車道雖有來車，但車流量並不多等語（見原審95年3
      月1日審判筆錄），衡情被告情知撞到行人，若有折返現
      場察看及採取必要救護措施之意，理應迅即於車道中迴轉
      折返，允無先尋覓適當停車地點以供折返之必要，是被告
      上開辯解，顯非可採，被告確有肇事逃逸之犯行，亦堪認
      定。
    (四)被告雖有上開肇事逃逸犯行，然被告於偕同證人林幸吉返
      回事故現場後，臺北縣政府警察局新店分局深坑分駐所員
      警始獲報趕赴現場，其時到場處理員警尚未確知過失傷害
      犯行之行為人為何人，被告即當場向警員黃玉成承認為肇
      事人而坦承犯行，有卷附臺北縣政府警察局新店分局道路
      交通事故肇事人自首情形紀錄表可稽（見偵字卷第42頁）
      ，是有偵查犯罪權限之該管公務員於被告坦承過失傷害犯
      行前，既未知悉過失傷害犯行之犯罪人為何人，依最高法
      院20年上字第1721號判例意旨，被告仍屬對於過失傷害犯
      行自首而接受裁判，至被告肇事逃逸之犯行，被告始終均
      否認犯行，自無自首規定之適用，併此敘明。綜上所述，
      本件事證明確，被告犯行堪以認定，應依法論科。
二、核被告所為，係犯刑法第284條第1項前段因過失傷害罪、第
    18 5條之4駕駛動力交通工具肇事，致人受傷而逃逸罪，所
    犯2罪間，犯意各別、罪名互異，應分論併罰；被告於過失
    傷害犯行後，於該管公務員發覺前，自首而接受裁判，已如
    前述，應依刑法第62條前段規定，就過失傷害犯行部分減輕
    其刑。
三、原審審酌被告犯罪之動機、告訴人所受傷害甚為嚴重、雖告
    訴人就過失傷害之結果亦與有過失，然被告過失情節仍甚重
    大，被告一再否認肇事逃逸犯行，雖有賠償部分醫療費用，
    但迄今並未充分賠償告訴人之損害，告訴人亦表達不願原諒
    被告之意等一切情狀，適用刑法第284條第1項前段、第185
    條之4、第51條第5款、第62條前段，罰金罰鍰提高標準條例
    第1條前段，就被告過失傷害部分，判處有期徒刑肆月；肇
    事逃逸部分，判處有期徒刑捌月，而後定應執行刑為有期徒
    刑拾月，核無不合。
四、被告提起上訴，否認肇事逃逸，又指原審量刑過重云云。惟
    被告確係肇事逃逸，已如上述，而量刑屬法院之職權，原審
    已於理由欄內敘明量刑審酌之一切情狀，且原審量刑亦無失
    之於過重之情形，被告之上訴，核無理由，應予駁回。
據上論斷，應依刑事訴訟法第368條，判決如主文。
本案經檢察官張秋雲到庭執行職務。
中    華    民    國    95    年    5     月    23    日
                  刑事第十一庭
                          審判長法  官  張連財
                                法  官  楊照男
                                法  官  林明俊
以上正本證明與原本無異。
肇事逃逸部分如不服本判決，應於收受送達後十日內向本院提出
上訴書狀，其未敘述上訴之理由者並得於提起上訴後十日內向本
院補提理由書（均須按他造當事人之人數附繕本）。
過失傷害部分不得上訴。
                                書記官  蕭進忠
中    華    民    國    95    年    5     月    26    日
附錄本件論罪科刑法條全文
刑法第284條第1項
因過失傷害人者，處6月以下有期徒刑、拘役或500元以下罰金，
致重傷者，處1年以下有期徒刑、拘役或500元以下罰金。
刑法第185條之4
駕駛動力交通工具肇事，致人死傷而逃逸者，處6月以上5年以下
有期徒刑。


司法院資訊處製作；財團法人民間司法改革基金會備份。
